【裁判字號】    89,上,874
【裁判日期】    891213
【裁判案由】    給付買賣價金
【裁判全文】
台灣高等法院民事判決                              八十九年度上字第八七四號
      上  訴  人  甲○○
      訴訟代理人  林思銘律師
      被上訴人    宏眾建設股份有限公司
                              設台北縣三重市○○路○段九八號三樓之一
      法定代理人  陳弘文      住台北縣三重市○○路○段九八號三樓之一
      訴訟代理人  陳昌義律師
右當事人間請求給付買賣價金事件，上訴人對於中華民國八十九年五月十八日臺灣板
橋地方法院八十八年度訴字第八二七號第一審判決提起上訴，本院判決如左：
    主      文
上訴駁回。
第二審訴訟費用由上訴人負擔。
    事      實
甲、上訴人方面：
一、聲明：(一)原判決廢棄（應係指不利於上訴人部分廢棄）。(二)右廢棄部分，被上訴
    人在第一審之訴駁回。
二、陳述：除與原判決記載相同者予以引用外，補稱：
    被上訴人就應交付上訴人之房地，未依契約本旨給付，不生提出之效力。且被上
    訴人尚未將房屋點交上訴人，其起訴為無理由。
乙、被上訴人方面：
被上訴人未於言詞辯論期日到場，據其提出之書狀及準備程序所為之聲明及陳述略以
：
一、聲明：駁回上訴。
二、陳述：除與原判決記載相同者予以引用外，補稱：
  (一)系爭房地坐落之社區早已完工，購買戶亦早皆搬入居住，上訴人購買系爭房地據
    悉原意在投資轉售獲利，惟因近年經濟景氣不佳未能如願，遂拖諉而不付款，至
    於上訴人所抗辯有關水塔設置、超級市場、游泳池‧‧‧等公共設施有嚴重瑕疵
    云云，更係子虛：
    1.水塔設置：社區房屋有連棟式透天別墅（即一至三樓皆為同一戶）亦有分層所
      有公寓式之房屋，上訴人所購買者即為相當於公寓式之房屋，同一樓梯有四戶
      ，因此各該戶之水塔自然安置於該房屋之屋頂突出物上以供各該住戶使用，如
      謂公寓式房屋每戶均於屋頂平台上設置水塔，該屋頂平台將為水塔所佈滿，豈
      能發揮平台之功能？此公寓式房屋水塔安置方式全台灣地區可謂皆然，豈有不
      妥之處。更何況上開水塔其安全結構俱經主管機關審核核可，並無上訴人所稱
      一個水塔竟有二百噸重之情形，該水塔之設置其負載對於建物之結構安全並無
      影響，否則如何通過主管機關之審核？
    2.超級市場：所謂之生鮮超市或超級市場並非係被上訴人需自行經營超市，上訴
      人於社區入口處已予設置，內部寬敞明亮，面積達二十餘坪，可供多功能使用
      ，更何況契約並無載明面積。
    3.游泳池、兒童遊樂場、多功能球場、網球場部分：被上訴人係為慮及社區大門
      右側之空間設計，因此才將球場、遊樂場均移至後方、否則如依上訴人所稱游
      泳池太小，而再將球場、遊樂場均設置於大門右側豈非更形狹小？此乃係基於
      為社區提供更好環境所為。遊樂場本以矮牆與社區道路區隔並設置有溜滑梯、
      鞦韆、吊環、翹翹板等設施，詎料住戶竟圖停車便利而將砌牆、遊樂設施予以
      拆除而放置車輛。至於球場則係標準球場，面積為五七一平方公尺（ 17.9m
      ×31.9m），地面上擁有數組標線可供籃球以外諸如網球、羽毛球等其餘各種
      不同運動使用，否則又豈需建造如此大面積球場，該球場兼具多種使用功能，
      係為多功能球場，社區民眾亦曾於此舉行球賽。上訴人所稱游泳池依示意圖本
      有母子二池，目前僅有一池，實則因慮及實用及美觀之考慮將二個泳池合併增
      大形成葫蘆形，於使用上更形便利。
    4.花園散步道、社區巴士部分：
      上訴人指稱社區巴士迄今未設置，更係荒謬，被上訴人早在民國八十二年間即
      已購入，車身上明顯噴有「陽光青境社區巴士」「宏眾建設」之顯著字樣，於
      鈞院八十六年度上易字第六八九號刑事卷亦經台灣省建築師公會鑑定在案，上
      訴人卻偽指迄今未設置，令人難以茍同。至於花園散步道係於每排建物之間均
      予以設置，當時可謂花木扶疏，甚為美觀，再者該花園散步道確未載入住戶私
      有面積中，此從各該住戶之土地、建物登記簿謄本所載面積比即可得知。
    上訴人所稱水塔、超級市場、游泳池‧‧‧等各項公共設施，被上訴人確已依約
    施作，依照契約或銷售廣告，各項公共設施本無尺寸、面積之記載，系爭社區之
    各項公共設施較之其他工地亦毫不遜色，上訴人所指稱之公共設施嚴重瑕疵均屬
    不實。
  (二)上訴人購買總價僅新臺幣（下同）二百零四萬元之屋、地，房屋完工，其他住戶
    遷入迄今已近六年，上訴人竟仍積欠一百四十五萬元（為總價之七成多）迄未繳
    納，被上訴人多次催促履行卻藉詞拖諉，臨訴更藉公共設施之設置遁詞，顯然缺
    乏誠信。
    理    由
一、上訴人未於言詞辯論期日到場，核無民事訴訟法第三百八十六條所列各款情形，
    依被上訴人之聲請，由其一造辯論而為判決。
二、被上訴人起訴主張上訴人向被上訴人購買坐落苗栗縣苗栗市○○○段上南勢坑小
    段六四八地號土地及在其上興建之建物門牌號碼為苗栗市新英里天祥一三九號三
    樓之預售屋一戶，雙方簽訂有預定土地買賣契約書、預定房屋買賣契約書，房屋
    已經完工，土地並已移轉登記予上訴人，上訴人仍積欠被上訴人土地價款五十七
    萬元，房屋價款八十八萬元，合計一百四十五萬元，爰請求上訴人給付一百四十
    五萬元及自上訴人接獲通知後五日即八十四年七月三日起至清償日止按日依前開
    金額千分之一計算之違約金（原審除違約金減為按日依萬分之五計算，餘准被上
    訴人之請求，上訴人對其敗訴部分聲明上訴）。
    被上訴人則以該社區根本無社區冷氣巴士、生鮮超市、網球場，籃球場則很小，
    游泳池應有母子二個泳池，現僅有蓄水池無法供多人游泳，社區水塔更直接置放
    於上訴人Ｇ棟戶樓上，非合約所載之獨立供水系統，每戶獨立水塔，與買賣合約
    及銷售廣告不符，房屋既有如上述之瑕疵，其未依債之本旨為完全之給付，屬不
    完全給付，在被上訴人未補正上述瑕疵提出完全之給付前，上訴人自得主張同時
    履行抗辯，拒絕其餘買賣價金之給付，且系爭房屋迄未點交等語置辯。
三、經查，被上訴人已經將雙方簽訂之買賣契約內所約定之預售屋興建完成，並已經
    將土地之所有權移轉予上訴人，而房屋部分因上訴人未配合辦理貸款等手續因而
    延宕，此為上訴人所不爭執，堪信屬實。依兩造之房屋付款明細表記載，第二十
    五次款係交屋時應繳交五千元，上訴人已於八十四年四月十三日繳付該次款項，
    有被上訴人提出之付款明細表附於原審卷第二十一頁可考，是上訴人抗辯尚未點
    交房屋，實係肇因於上訴人不願意配合被上訴人辦理銀行貸款所致，被上訴人業
    已提出給付，乃上訴人受領遲延，上訴人此部分之抗辯，委無可採。
四、上訴人另抗辯被上訴人未依照債之本旨提出給付，茲就上訴人抗辯部分審酌如次
    ：
  (一)水塔設置：上訴人雖執契約書之建材設備及說明關於「給水」係採社區獨立式供
    水系統，主張每戶應有獨立水塔。被上訴人則以社區房屋有連棟式透天別墅（即
    一至三樓皆為同一戶），亦有分層所有公寓式之房屋，上訴人所購買者為相當於
    公寓式之房屋，同一樓梯有四戶，因此各該戶之水塔自然安置於該房屋之屋頂突
    出物上以供各該住戶使用等情置辯。經查，上訴人購買者係建物門牌號碼為苗栗
    市新英里天祥一三九號三樓之房地，應屬公寓式之房屋，衡情公寓式房屋不可能
    每戶均於屋頂平台上設置水塔，否則屋頂平台將佈滿水塔，無從發揮平台之功能
    ，被上訴人抗辯所謂獨立式供水系統乃指連棟式透天別墅，尚非無據。上訴人主
    張其屋頂上之水塔有二百噸重，影響安全；惟上開水塔之安全結構業經主管機關
    審核核可，發給使用執照（本院卷第四十四頁），應無對於建物之結構安全有影
    響之虞。
  (二)超級市場：被上訴人抗辯已設置於社區入口處，有照片為憑（本院卷四十五頁）
    ，而契約中並未載明超級市場面積應為若干亦未約定應由被上訴人自行經營（原
    審卷第四十六頁）。
  (三)游泳池、兒童遊樂場、多功能球場、網球場部分：被上訴人抗辯係為慮及社區大
    門右側之空間設計，才將球場、遊樂場均移至後方，遊樂場本以矮牆與社區道路
    區隔並設置有溜滑梯、鞦韆、吊環、翹翹板等設施，住戶竟圖停車便利而將砌牆
    、遊樂設施予以拆除而放置車輛，有被上訴人提供之照片附於本院卷第四十六、
    四十七頁可參。而球場係標準球場，面積為五七一平方公尺（17.9m×31.9m），
    地面上擁有數組標線可供籃球以外諸如網球、羽毛球等其餘各種不同運動使用，
    係為多功能球場，社區民眾亦曾於此舉行球賽，亦有照片附於本院卷第四十八、
    四十九頁可佐。游泳池則因慮及實用及美觀之考慮，將二個泳池合併增大形成葫
    蘆形（本院卷第五十頁）。
  (四)花園散步道、社區巴士部分：被上訴人抗辯在八十二年間已購入社區巴士，業據
    其提出車身上噴有「陽光青境社區巴士」「宏眾建設」字樣之照片附於本院卷第
    五十一頁為憑。至於花園散步道，依契約並未具體約定應如何設置，被上訴人抗
    辯係設置於每排建物之間，亦難謂有何違反契約之約定。
  (五)系爭房地所在之陽光青境社區承購戶，因認被上訴人之法定代理人陳弘文涉有詐
    欺罪嫌，該案件於本院刑事庭審理時，經本院委請台灣省建築師公會鑑定陽光青
    境社區廣告上之公共設施與現有公共設施有何不同，經鑑定結果略以：「八、１
    、社區管理員室（警衛室）：設於大門入口右側，位置與廣告尚符，惟廣告上並
    未標示尺寸，故無法比對施工費用。２、聯誼中心：廣告上僅文字記載，平面示
    意並未指定配置在何處，現場則設於超級市場右側。３、娛樂室：廣告上僅文字
    記載，配置示意圖並無指定位置，現場則與聯誼中心合併使用。４、星象觀測站
    ：公共設施配置參考圖並未指明位置，現場則經建設公司指認於多功能球場右側
    ，留有星象觀測平台。５、超級市場：依廣告配置留設於大門進口右側，空間應
    可使用。６、游泳池：依廣告配置為直式，目前配合地形改為橫式配置，使用功
    能應該相同。７、兒童遊樂場：廣告配置有親子樂園，現為草皮散步區，據建設
    公司指稱兒童遊樂場改設於第一期最後端之空地，目前設施已損壞，兒童遊戲器
    材殘骸散見於該社區走道。８、多功能球場：廣告配置於入口右下角邊坡上方，
    受基地限制改設於第二期工程最末端之平台上，使用功能應相同。９、花園散步
    道：各鄰棟間，後門為車道，前門即為散步道，目前均能正常使用。九、鑑定結
    果１、綜合以上實地勘查結果，並依廣告文字敘述公共設施部分共九項，建商係
    依工地實際狀況作配置調整。２、由於廣告圖僅作示意表達，並無精確之尺寸標
    示，故不能算計廣告圖與目前完成公共設施有無施工之價差。」（原審卷第七十
    九頁反面本院八十六年度上易字第六八九號判決書參照），足認上訴人主張被上
    訴人前揭公共設施有瑕疵云云，並非可採。被上訴人僅係依工地實際狀況作配置
    調整，並無未依債之本旨而為完全給付之情事，則上訴人主張同時履行抗辯，自
    無理由。
五、系爭房地於八十四年二月十四日領得使用執照（本院卷四十四頁），被上訴人於
    八十四年六月二十七日催告上訴人給付尾款（辦理銀行貸款），有郵局存證信函
    及回執影本附卷可稽，上訴人迄未給付，從而被上訴人依買賣關係訴請上訴人給
    付買賣價金及違約金（原審已依職權酌減），自無不合。原審判命上訴人就買賣
    價金一百四十五萬元應如數給付，並按日依萬分之五計算違約金，於法並無不合
    。上訴意旨指摘原判決不當，求予廢棄改判，為無理由，應予駁回其上訴。
六、據上論結，本件上訴為無理由，依民事訴訟法第四百四十九條第一項、第七十八
    條、第三百八十五條第一項，判決如主文。
中     華     民     國    八十九    年      十二        月    十三     日
                             民事第九庭
                                  審判長法  官  吳  謙  仁
                                        法  官  林  樹  埔
                                        法  官  蘇  瑞  華
右正本係照原本作成。
如不服本判決，應於收受送達後二十日內向本院提出上訴書狀，其未表明上訴理由者
，應於提出上訴後二十日內向本院補提理由書狀（均須按他造當事人之人數附繕本）
上訴時應提出委任律師或具有律師資格之人之委任狀；委任有律師資格者，另應附具
律師及格證書及釋明委任人與受任人有民事訴訟法第四百六十六條之一第一項但書或
第二項（詳附註）所定關係之釋明文書影本。
中    華      民      國    八十九    年      十二      月    十四      日
                                        書記官  賴  以  真
附註：
民事訴訟法第四百六十六條之一（第一項、第二項）：
對於第二審判決上訴，上訴人應委任律師為訴訟代理人。但上訴人或其法定代理人具
有律師資格者，不在此限。
上訴人之配偶、三親等內之血親、二親等內之姻親，或上訴人為法人、中央或地方機
關時，其所屬專任人員具有律師資格並經法院認為適當者，亦得為第三審訴訟代理人
。


司法院資訊處製作；財團法人民間司法改革基金會備份。
